【裁判字號】    89,易,763
【裁判日期】    891201
【裁判案由】    妨害信用
【裁判全文】
臺灣桃園地方法院刑事判決                          八十九年度易字第七六三號
    公  訴  人    臺灣桃園地方法院檢察署檢察官
    被      告    丁○○
    選任辯護人    甲○○
右列被告因妨害信用案件，經檢察官提起公訴（八十九年度偵字第二０五六號），本
院判決如左：
    主  文
丁○○無罪。
    理  由
一、公訴意旨略以：丁○○於民國（下同）八十八年九月一日晚上十一時三十分許，
    與其配偶張專興及業務員陳旺盛等人至乙○○所經營，位於桃園縣桃園市○○路
    六四號「紫羅蘭內衣專賣店」，欲與乙○○商討貨款事實，詎丁○○竟臨時起意
    ，分別對店內客人及乙○○所僱請之員工丙○○散佈謠言稱：「不用買了，這家
    店快倒了」、「這條街的人要聯合起來把紫羅蘭整倒．．」等語，致當場購物之
    客人因而走避，損害乙○○所經營「紫羅蘭內衣專賣店」之信用，因認被告丁○○涉有刑法第三百十三條妨害信用罪嫌云云。
二、按犯罪事實應依證據認定之，無證據不得推定其犯罪事實。又不能證明被告犯罪
    者，應諭知無罪之判決，刑事訴訟法第一百五十四條、第三百零一條第一項分別
    定有明文。又事實之認定，應憑證據，如未能發現相當證據，或證據不足以證明
    ，自不能以推測或擬制之方法，為裁判基礎（最高法院四十年臺上字第八六號判
    例參照）。
三、本件公訴人認被告丁○○涉犯上開罪嫌，係以證人丙○○、戊○○之證詞為論據
    。訊據被告丁○○矢口否認有右揭犯行，辯稱：伊並無講「紫羅蘭快要倒了」，
    並無妨害告訴人之信用等語。
四、經查：（一）證人丙○○對於本院詢問：「被告在八十八年九月一日晚上有到你
    們店裡」，「有」；「他有對客人及你們說紫羅蘭快要倒了，你們不要上班及不
    要買東西」，「沒有，是他先生說的。」；「他是在六十四號還是在七十一號講
    的」，「七十一號講的」；「是被告講的還是他先生講的」，「是被告說的」；
    「他有直接對客人講嗎」，「沒有。他是對我講，講北埔路的人都要聯合起來對
    付我們公司讓他倒。他沒有對我講說公司要倒了」；「他有無對其他客人說公司
    要倒了」，「沒有」（詳見本院八十九年十一月十七日審理筆錄），與其於偵查
    中對於檢察官詢問：「丁○○有無到對面並說紫羅蘭快要倒了」，「他說，這整
    條街的人要聯合起來把紫羅蘭整倒」（詳見八十九年度偵字第二０六五號卷第十
    二頁背面）等語相符，顯見被告並無向客人及店員散布謠言「紫羅蘭快要倒了」
    ，其僅是供稱：「這整條街的人要聯合起來把紫羅蘭整倒」而已，則顯與妨害信
    用之構成要件有間。（二）被告係在告訴人所有之桃園市○○街七十一號店內，
    ，當時僅有店員丙○○、戊○○，告訴人並無在場，故告訴人之指述無法作為不
    利被告之證據，此外，當時僅有證人戊○○、丙○○在場之情形，被告對著證人
    講話，既然丙○○沒有聽到被告講說「紫羅蘭店快倒了」，則戊○○豈可能聽到
    ，說如此之話語呢，可知證人戊○○之證詞亦不可採。綜上所述，並沒有任何證
    據足證證人戊○○之證詞堪以採信，故被告所辯，並無妨害告訴人之信用，應可
    採信。自不應單憑證人戊○○有瑕疵之證詞而認定被告犯行，此外無任何證據足
    證被告有妨害信用之犯行，揆諸首揭說明，自應認無法證明被告犯罪，爰為無罪
    之諭知。
據上論斷，應依刑事訴訟法第三百零一條第一項，判決如主文。
本案經檢察官魏雯祈到庭執行職務。
中      華      民      國      八十九    年    十二    月      一      日
                                臺灣桃園地方法院刑事第二庭
                                    法  官  張  益  銘
右正本證明與原本無異。
如不服本判決，應於判決送達後十日內向本院提出上訴狀( 應附繕本 )，上訴於
臺灣高等法院。
                                    書記官   黃文琪
中        華        民        國   八十九   年   十二   月    四    日


司法院資訊處製作；財團法人民間司法改革基金會備份。
